【裁判字號】    97,交聲,147
【裁判日期】    950515
【裁判案由】    聲明異議
【裁判全文】
臺灣臺中地方法院交通事件裁定         97年度交聲字第147號
原處分機關  交通部公路總局臺中區監理所
受處分  人
即異議  人  丙○○
上列受處分人因違反道路交通管理處罰條例案件，對於交通部公
路總局臺中區監理所民國九十七年一月四日所為之處分（中監違
字第裁六○─ＧＤ0000000號裁決書），聲明異議，本院
裁定如下：
    主    文
異議駁回。
    理    由
一、原處分機關交通部公路總局臺中區監理所係以：受處分人丙
    ○○於民國九十六年十一月十八日二十一時三十五分許，駕
    駛車牌號碼ＭＮ─四四○三號自用一般小客車，在臺中市○
    ○街與南平路口，因酒後駕車，酒精濃度超過規定標準（經
    酒精濃度檢測：○點二七ＭＧ／Ｌ），為臺中市警察局交通
    警察隊員警當場舉發，並經該所依道路交通管理處罰條例第
    三十五條第一項第一款之規定，裁處受處分人罰鍰新臺幣（
    下同）三萬四千五百元，並吊扣駕駛執照十二個月。
二、受處分人丙○○聲明異議意旨略以：伊於九十六年十一月十
    八日當日依警察之指示作吹氣之測試，前二次伊大力吹氣都
    沒有測試成功，惟第三次剛要吹氣時，警察就告知伊測試成
    功，伊認測試結果有疑義請求重測遭拒，伊不服故依法聲明
    異議等語。
三、按汽車駕駛人，駕駛汽車經測試檢定有酒精濃度超過規定標
    準之情形者，處新臺幣一萬五千元以上六萬元以下罰鍰，並
    當場移置保管該汽車及吊扣其駕駛執照一年；因而肇事致人
    受傷者，並吊扣其駕駛執照二年；致人重傷或死亡者，吊銷
    其駕駛執照，並不得再考領，道路交通管理處罰條例第三十
    五條第一項第一款定有明文。
四、經查：受處分人曾於九十六年十一月十八日二十一時三十五
    分許，駕駛車牌號碼ＭＮ─四四○三號自用一般小客車，在
    臺中市○○街與南平路口，因酒後駕車，員警實施呼氣酒精
    濃度測試，其呼氣酒精濃度超過規定標準（經酒精濃度檢測
    ：○點二七ＭＧ／Ｌ）為臺中市警察局交通警察隊員警當場
    舉發等事實，業據證人即舉發員警乙○○證述在卷，復有臺
    中市警察局舉發違反道路交通管理事件通知單、酒精濃度測
    試單等在卷，足堪認定。受處分人雖以前揭詞情置辯，惟本
    件用以檢測受處分人酒精濃度之器號○六一四五六號呼氣酒
    精測試器，係於九十六年八月三十日經經濟部標準檢驗局檢
    定合核，此有經濟部標準檢驗局Ｊ00000000號檢定
    合格證書一紙在卷可憑，而本案呼氣酒精濃度測試時間為九
    十六年十一月十八日、檢測案號為第十一號，仍屬有效期限
    一年之範圍內且僅使用第十一次，有酒精濃度測定單一紙附
    卷可參，是本案使用之呼氣酒精測試器既係檢測合格且使用
    次數未逾一千次，則本件酒精測試儀器合乎標準，應認其功
    能正常。又證人即本案使用之呼氣酒精測試器代理商志伸股
    份有限公司工程部副理甲○○於本院審理時結證稱：關於呼
    氣酒精測試器操作方式，先開機後按數字○之按鈕（即開始
    鈕），螢幕就會顯示插吹嘴，將吹嘴插入分析器上，等螢幕
    顯示測試之指令，就請測試者含吹嘴開始吹氣測試，大約吹
    三秒左右，螢幕上出現二個加號，分析器就會主動取樣分析
    ，分析之數值出現後，螢幕上會顯示去除吹嘴，分析器上有
    一個紅色彈跳按鈕，按下去吹嘴就會分離。但如果吹氣一次
    超過三秒鐘只有出現一個加號，此時測試未成功，需將吹嘴
    離開受測者之嘴後，分析器螢幕顯示會回復至請吹氣之指示
    箭頭，此時請受測者再吹氣，如果第二次吹氣仍不足，只需
    再將吹嘴離開受測者之嘴後，分析器螢幕顯示會再回復至請
    吹氣之指示箭頭，如果第三次吹氣再失敗，分析器螢幕會顯
    示更換吹嘴之指示，此時需將吹嘴與分析器分離，依上開方
    式重頭操作一次，才有可能測試成功，分析器螢幕顯示更換
    吹嘴之指示，再繼續吹氣是不可能測試成功，而伊所謂三次
    吹氣失敗，是指吹氣後要出現一個加號才算一次，如果沒有
    出現加號，不算一次，伊公司代理之呼氣酒精測試器，需受
    測者一次吹氣到足夠的量才會自動取樣，如果受測者第一次
    吹氣受測沒有成功，第二次受測者再吹氣，前後二次所吹之
    氣體不會累加，因為第一次受測沒有成功之氣體會隨著受測
    管排除，一定要連續吹氣量足夠才有可能開始取樣等語。而
    證人即本案舉發員警乙○○亦於本院審理時結證稱：受處分
    人前二次吹氣沒有進入吹管而從嘴的二旁漏出，氣又太短所
    以沒有成功，因當時受處分人吹氣不足沒有出現數值，機器
    也沒有顯示（按係證人甲○○前開所證之加號）所以無
    需重新開機，第三次請受處分人含吹嘴吹氣，氣足夠了就測
    試成功了等語。是依證人甲○○所述之操作方式，參照證人
    乙○○所證之當日對受處分人所實施酒測之酒測器操作方式
    ，並無違誤，故證人乙○○依上開機器正常施測之使用方式
    ，對受處分人施行酒測，其所測得之酒精濃度○點四九ＭＧ
    ／Ｌ應可採信。再參酌，證人甲○○復於本院訊問時亦證述
    ：受測者第一次、第二次測試均未成功，第三次測試，嘴含
    到吹嘴還沒有吹氣，是不可能產生測試結果，因為沒有吹氣
    就不會自動取樣，亦不可能是前次受測取樣之結果，因為前
    一次受測沒有足夠之量，根本沒有取樣，故受處分人稱其前
    二次吹氣都沒有測試成功，第三次剛要吹氣時，就測試成功
    ，是不可能有這種情形，受測者受測結果超過○點二五ＭＧ
    ／Ｌ，不論手動採樣還是自動採樣，是不可能在沒有吹氣之
    情況下發生，因為在自動採樣的情況下，受測者沒有吹氣，
    機器不會自動採樣，縱使手動取樣分析，因氣量不足受測出
    來的值也會非常低，不可能達到違反交通安全之標準等語。
    是依證人甲○○所證，受處分人嘴含到吹嘴還沒有吹氣即產
    生上開酒精濃度測試○點四九ＭＧ／Ｌ之結果，無論使用自
    動採樣，還是手動取樣均無可能發生，是受處分人前開所辯
    應無足採。綜上，本件舉發員警使用之呼氣酒精測試器既經
    檢定合核，亦在核定之使用期間及測試次數之限制內施測，
    而其施測之方式，亦合乎正常之使用方式，則前開酒精測試
    器所施測之應屬可信。是以，受處分人確有酒後駕車，而違
    反道路交通管理處罰條例第三十五條第一項第一款之情事，
    應堪認定。原處分機關援引首揭規定，對於受處分人裁處罰
    鍰三萬四千五百元，並吊扣駕駛執照十二個月，逾期則依裁
    決書處罰主文規定處罰，並無違誤。從而，本件聲明異議為
    無理由，應予駁回。
據上論斷，應依道路交通管理處罰條例第八十七條第二項、道路
交通案件處理辦法第十九條，裁定如主文。
中    華    民    國    95    年    5     月    15    日
                      交通法庭  法  官  劉逸成
以上正本證明與原本無異
如不服本裁定應於送達後5日內向本院提出抗告狀
                                書記官  陳青瑜
中    華    民    國    97    年    5     月    15    日


司法院資訊處製作；財團法人民間司法改革基金會備份。
